---
title: "Untitled"
author: "José Fernando Zea"
date: "26/3/2022"
output: html_document
---

```{r setup, include=FALSE}
knitr::opts_chunk$set(echo = TRUE)
```

El incremento de dinero que se espera recibir tras realizar un prestamo se denomina el interés.

$$
I = F - P
$$

Para ejemplificarlo si a una persona presta a un amigo 1 millón de pesos espera recibir después de un tiempo ese millón y un dinero adicional que se denomina el interés que es una compesación que recibe la persona que presta el dinero, supongamos que la persona recibe al año 1 millón 500.

```{r}
I = 1200000 - 1000000
print(I)
```

Es poco común cuantificar en valores absolutos el dinero que se espera recibir el prestamista, es más común recibir este valor en cambio porcentual a través de lo que se conoce como tasa de interés:

$$
i =  \frac{I}{P}=\frac{F - P}{P}
$$

La tasa de interés se expresa en una unidad de tiempo, por ejemplo la tasa de interés anual pactada en el prestamo anterior es de:

$$
i = \frac{200000}{1000000} = 0.2
$$

# Tasa de interés simple

uando el interés a pagar se incrementa proporcionalmente con el tiempo hablamos de interés simple. Para motivar el interés compuesto suponga que un amigo le preste a

Por ejemplo si se presta un dinero a tres meses el interés a pagar es del 1% del valor prestado cada mes el amigo deberá pagar cada mes 10 mil de interéses. En el mes dos también deberá pagar 10 mil pesos, y el tercer mes también deberá pagar 10 mil pesos.

El primer mes el interés en términos asbsolutos (I = Pi), el segundo mes también es (I = Pi) y el tercer mes el interés también es I = Pi, en otras palabras al finalizar los tres meses deberá pagar de interés nPi

$$
I = nPi
$$

Además de pagar los interés también se deberá pagar capital:

$$F = P + nPi = P(1+ni)$$

+------------+-------------------------------------------+------------+-------------------------------+
| Período    | Capital para calculo intereses de interes | Interés    | Capital a pagar               |
+============+===========================================+============+===============================+
| 0 a 1      | $P$                                       | $Pi$       | $P+Pi$                        |
+------------+-------------------------------------------+------------+-------------------------------+
| 1-2        | $P$                                       | $Pi$       | $P+PI + Pi = P+2Pi = P(1+2i)$ |
+------------+-------------------------------------------+------------+-------------------------------+
| 2 a 3      | $P$                                       | $Pi$       | $P(1+2i) + Pi = P (1+3i)$     |
+------------+-------------------------------------------+------------+-------------------------------+
| $\vdots$   | $\vdots$                                  | $\vdots$   | $\vdots$                      |
+------------+-------------------------------------------+------------+-------------------------------+
| n--1 a n   | $P$                                       | $Pi$       | $P(1+ni)$                     |
+------------+-------------------------------------------+------------+-------------------------------+

: Interés Simple

# Interés compuesto

+------------+-------------------------------------------+--------------------------+----------------------+
| Período    | Capital para calculo intereses de interes | Interés                  | Capital a pagar      |
+============+===========================================+==========================+======================+
| 0 a 1      | $P$                                       | $Pi$                     | $P+Pi=P(1+i)$        |
+------------+-------------------------------------------+--------------------------+----------------------+
| 1-2        | $P(1+i)$                                  | $P(1+i)i$                | $P(1+i) + P(1+i)i$   |
|            |                                           |                          |                      |
|            |                                           |                          | $=P(1+i)^2$          |
+------------+-------------------------------------------+--------------------------+----------------------+
| 2 a 3      | $P(1+i)^2$                                | $P(1+i)^2i$              | $P(1+i)^2+P(1+i)^2i$ |
|            |                                           |                          | $=P(1+i)^3$          |
+------------+-------------------------------------------+--------------------------+----------------------+
| $\vdots$   | $\vdots$                                  | $\vdots$                 | $\vdots$             |
+------------+-------------------------------------------+--------------------------+----------------------+
| n--1 a n   | $P(1+i)^{(n-1)}$                          | $P(1+i)^{(n-1)}\times i$ | $P(1+i)^n$           |
+------------+-------------------------------------------+--------------------------+----------------------+

: Interés Simple

Expresiones interés simple

$$
F = P(1+ni)
$$

$$
P = \frac{F}{1+ni}
$$

$$
i = \frac{F-P}{n\times P}=\frac{I}{n\times P}
$$

$$
n = \frac{F-P}{Pi}
$$

# Interés compuesto

$$
F = P(1+i)^n
$$

$$
P = \frac{F}{(1+i)^n}
$$

$$
i = \left(\frac{F}{P}\right)^{1/n}-1
$$

$$
n = \frac{log(F/P)}{log(1+i)}
$$
